臺灣臺中地方法院民事裁定              100年度抗字第259號
抗  告  人  薛克禮
相  對  人  吳賢基
上列當事人間聲請拍賣抵押物事件，抗告人對於民國100年9月29
日本院司法事務官所為第一審之裁定（100年度司拍字第425號）
提起抗告，本院裁定如下：
    主    文
抗告駁回。
抗告程序費用新台幣壹仟元由抗告人負擔。
    理  由
一、按抵押權人，於債權已屆清償期，而未受清償者，得聲請法
    院，拍賣抵押物，就其賣得價金而受清償，為民法第873條
    所明定。次按聲請拍賣抵押物，原屬非訟事件，法院所為准
    許與否之裁定，無確定實體法上法律關係存否之性質，於債
    權及抵押權之存否，並無既判力。故祇須其抵押權已經依法
    登記，且債權已屆清償期而未受清償，法院即應為准許拍賣
    之裁定。而對於此項法律關係有爭執之人，為保護其權利，
    得提起訴訟，以謀解決，不得僅依抗告程序聲明其爭執，並
    據為廢棄准許拍賣抵押物裁定之理由（最高法院51年臺抗字
    第269號判例意旨、94年度臺抗字第270號裁定要旨參照）。
二、抗告意旨係以：相對人聲請本件拍賣抵押物，所稱抗告人向
    其借款新臺幣（下同）300萬元，並非實在，而是抗告人之
    子薛政豪聯合相對人對抗告人行詐騙，抗告人之子以其女在
    寄養家庭為由，利用抗告人之慈悲心，向其謊稱如簽名即可
    將孫女領回，抗告人始在契約上簽名。爰提出抗告，請求廢
    棄原裁定。
三、經查：本件相對人主張抗告人所有如原裁定附表所示之不動
    產，於民國98年11月18日設定擔保債權金額為300萬元之普
    通抵押權予相對人，因抗告人對相對人借款300萬元，約定
    清償期限為99年2月10日，已屆清償期而未為清償，為此聲
    請准予拍賣抵押物等情，已據其提出土地暨建物登記謄本、
    抵押權設定契約書、他項權利證明書、本票等影本附在原審
    卷足憑，原審審查其形式要件業已具備，裁定准許拍賣抵押
    物，即無不合。至抗告人之抗告意旨，核屬實體事項之爭執
    ，揆諸前揭說明，尚非本件拍賣抵押物事件之非訟程序所得
    審究，抗告人應就實體爭執事項另行提起訴訟，以求解決。
    原審所為之裁定並無違誤，抗告意旨請求廢棄原裁定，並無
    理由，應予駁回。
四、據上論結，本件抗告為無理由，依非訟事件法第46條、第21
    條第2項、第24條第1項、民事訴訟法第495條之1第1項、第
    449條第1項、第78條，裁定如主文。
中    華    民    國  100    年    10    月    25    日
                  民事第二庭    審判長法  官  王  銘
                                      法  官  陳添喜
                                      法  官  李慧瑜
以上為正本，係照原本作成。
如不服本裁定，僅得於收受本裁定正本送達後10日內，以適用法
規顯有錯誤為理由，向本院提出再抗告狀（須附繕本一份及繳納
再抗告裁判費新臺幣1,000元）。
中    華    民    國  100    年    10    月    25    日
                                      書記官 林國雄